臺灣高等法院民事判決　　　　　　　　 96年度再國易字第1號
再審　原告　黃韻昇即上好資訊休閒館
再審　被告　基隆市政府
法定代理人　甲○○
上列當事人間國家賠償事件，再審原告對於中華民國96年3月20
日本院95年度上國易字第2號確定判決提起再審，本院判決如下
：
    主  文
再審之訴駁回。
再審訴訟費用由再審原告負擔。
    事實及理由
一、本件再審意旨略以：(一)、原確定判決之理由認再審原告勝
    訴，然主文卻為再審原告敗訴之諭知，顯有「判決理由與主
    文顯有矛盾」之再審事由。(二)、原確定判決認再審被告之
    行政處分違法，卻又認作成違法行政處分之公務員無故意或
    過失，判決理由自相矛盾，違反經驗法則。(三)、第一審判
    決認再審原告未受勒令歇業處分，再審被告對之為撤銷登記
    之處分，並以斷水斷電之執行方式使再審原告停業，再審被
    告之公務員亦有過失部分云云，原確定判決未加援引；未論
    斷再審被告法定代理人之違法責任；亦未斟酌為違法行政處
    分之公務員是否有疏失，逕認執行者無責，均有民事訴訟法
    第496條第1項第13款之情事。(四)、再審被告訴訟代理人自
    承行政處分有過失，惟原確定判決卻漏未採信，適用訴願法
    第93條規定認再審被告所屬之公務員無故意或過失，適用法
    規顯有錯誤。(五)、再審被告所屬公務員中斷第三人黃己開
    所有之水電，執行過當，有執行之過失；且再審被告並未主
    動恢復水電，顯其公務員有怠行職務之疏失。又法院依社會
    秩序維護法所為之裁定，必須確定始得執行，且警察機關才
    是管轄及執行單位，再審被告未待台灣基隆地方法院92年度
    基秩字第54號裁定確定，即越俎代庖執行，自非合法，原確
    定判決未查，亦有民事訴訟法第496條第1項第13款之情形。
    。爰依民事訴訟法第第496條第1項第1款、第2款及第13款之
    規定，提起本件再審事由等語。
二、查本院原確定判決理由係認：「被上訴人 (即再審被告) 於
    撤銷上訴人 (即再審原告)之營利事業登記證後之接續行政
    處分，有其正當性，自不因其撤銷上訴人營利事業登記證之
    行政處分被撤銷，即可遽認該行政處分之公務員有故意或過
    失。本件被上訴人所屬公務員所為上開處分既無故意或過失
    情形，上訴人請求被上訴人就其斷水斷電時所受之損害負國
    家賠償之責，即屬無據，不應准許。」等語，是以判決主文
    駁回再審原告之上訴，即無判決主文與理由矛盾之違法，難
    謂本件有民事訴訟法第第496條第1項第2款之再審事由。
三、次按民事訴訟法第496條第1項第1款所謂適用法規顯有錯誤
    ，係指確定判決所適用之法規，顯然不合於法律規定，或與
    司法院現尚有效及大法官會議之解釋，或本院現尚有效之判
    例顯有違反，或消極的不適用法規，顯然影響裁判者而言，
    並不包括判決理由矛盾、理由不備、取捨證據及認定事實錯
    誤之情形在內 (最高法院92年度台上字第320號裁判意旨參
    照)。至於事實之認定，則屬事實審法院之職權，縱認定事
    實錯誤，亦非適用法規顯有錯誤。經查，本院原確定判決係
    以：「依訴願法第93條規定，原行政處分之執行，除法律另
    有規定外，不因提起訴願而停止。本件被上訴人於92年4 月
    9日以基府建商壹字第09 620032661號函撤銷上訴人之營利
    事業登記證，其後於92年7月16日科處上訴人罰鍰及命令立
    即停業、同年8月8日對上訴人為斷水斷電之執行行為，均本
    於被上訴人92年4月19日撤銷上訴人營利事業登記之處分行
    為，該處分雖經上訴人向經濟部提起訴願，惟依訴願法第93
    條之規定，該處分之執行並不因上訴人提起訴願而停止，被
    上訴人基於此處分之執行，而為其後續之科處罰鍰、命令停
    業、斷水斷電等行政處分尚非顯無法律依據。再者該處分雖
    經經濟部於92年10月14日以經訴字第09206222130號訴願決
    定書決定予以撤銷，惟並決定由原處分機關另為適法之處分
    ，該處分嗣於92年12月10日始由經濟部以經訴字第0920
    6225200號訴願決定予以撤銷，而此時被上訴人已執行上開
    斷水、斷電等處分完畢，且該處分經撤銷後，被上訴人旋於
    93年3月1日通知台灣電力公司及台灣自來水公司恢復上訴人
    之水、電供應，足見被上訴人所屬公務為上開處分時並無明
    顯錯誤解釋法令之故意或過失情形。況上訴人經營之上好資
    訊休閒館於92年4月30日凌晨0時2分左右有違反社會秩序維
    護法之情事，業經原法院基隆簡易庭於92年6月18日以92年
    度基秩字第54號裁定處上訴人罰鍰10,000元併處勒令歇業在
    案，此有該裁定（原審卷第63頁、第66頁）附卷足憑，並為
    上訴人所不爭執，堪屬信實。上訴人經被上訴人撤銷，其營
    利事業登記證後，仍有違反社會秩序維護法之情事，經原法
    院簡易庭予以裁處罰鍰及勒令歇業，足見被上訴人於撤銷上
    訴人之營利事業登記證後之接續行政處分，亦有其正當性」
    為由，認再審被告撤銷再審原告營利事業登記證之處分雖被
    撤銷，亦不得遽認為該行政處分之公務員有故意或過失，而
    為再審原告敗訴判決。足見並無再審原告所稱判決理由矛盾
    情事；且再審被告訴訟代理人迄未於本院承認其所屬公務員
    於執行斷水斷電之行政處分過程中有過失，此經本院調閱確
    定判決全卷查明無訛 (見本院95年度上國易字第2號卷第218
    頁)，再審原告指摘原確定判決漏未採信，而認再審被告所
    屬公務員無故意或過失，適用法規顯有錯誤云云，自非事實
    。是以揆諸前開說明，本件並無再審原告所稱民事訴訟法第
    第49 6條第1項第1款之再審事由。
四、再按民事訴訟法第496條第1項第13款規定，對於確定終局判
    決，當事人發現未經斟酌之證物或得使用該證物，如經斟酌
    可受較有利益之裁判者，得提起再審之訴。該款所謂當事人
    發見未經斟酌之證物或得使用之證物者，係指該證物於前訴
    訟程序事實審言詞辯論終結前已存在之證物，當事人不知有
    此，致未經斟酌，現始知之者，或知有該證物之存在，而當
    時未能提出，致不得使用者而言。若證物在前訴訟程序業經
    提出，而為法院所不採，即與上開發見未經斟酌之證物有間
    ；又當事人於前訴訟程序中已提出而未經斟酌之證物，亦不
    包括在內，此與同法第497條所定，就影響於判決之重要證
    物，漏未斟酌者，僅限於不得上訴於第三審法院之事件，始
    得提起再審之訴對照觀之，亦甚為明顯。若當事人早知有此
    證物得使用而不使用，亦無所謂發見，不得以之為再審理由
    。經查，再審原告陳稱「原第一審判決認再審原告未受勒令
    歇業處分，再審被告對之為撤銷登記之處分，並以斷水斷電
    之執行方式使再審原告停業，再審被告之公務員亦有過失部
    分云云，原確定判決未加援引；未論斷再審被告法定代理人
    之違法責任；亦未斟酌為違法行政處分之公務員是否有疏失
    ，逕認執行者無責」、「再審被告所屬公務員中斷第三人黃
    己開所有之水電，執行過當，有執行之過失；且再審被告並
    未主動恢復水電，顯其公務員有怠行職務之疏失。又法院依
    社會秩序維護法所為之裁定，必須確定始得執行，且警察機
    關才是管轄及執行單位，再審原告未待台灣基隆地方法院92
    年度基秩字第54號裁定確定，即越俎代庖執行，自非合法，
    原確定判決未查」，均有民事訴訟法第496條第1項第13款情
    事等情。原確定判決已於判決理由中載明：「本件事實已臻
    明確，兩造其餘攻擊防禦方法及其他未經援用之證據，經斟
    酌尚無礙於本院前述之認定，無一一論究之必要」等語，顯
    見再審原告提出之上開再審事由，縱係其發現未經斟酌之證
    物或得使用該證物，亦已由原確定判決斟酌在內，自非民事
    訴訟法第496條第1項第13款之再審事由。
五、綜上所述，再審原告主張原確定判決有上揭適用法規顯有錯
    誤、判決主文與理由矛盾及漏未斟酌證物等情，均不足採，
    是其提起本件再審之訴，顯無再審理由，爰不經言詞辯論，
    逕予判決駁回。
據上論結，本件再審之訴為顯無理由，依民事訴訟法第502條第2
項、第78條，判決如主文。
中　　華　　民　　國　　96　　年　　5　　月　　18　　日
                    民事第十庭
                        審判長法　官  阮富枝
                              法  官  吳麗惠
                              法  官  黃豐澤
正本係照原本作成。
不得上訴。
中　　華　　民　　國　　96　　年　　5 　　月　　21　　日
                              書記官  廖艷莉
